【裁判字號】    98,交聲,2965
【裁判日期】    980826
【裁判案由】    交管條例聲異
【裁判全文】
臺灣板橋地方法院交通事件裁定        98年度交聲字第2965號
原處分機關  交通部公路總局臺北區監理所蘆洲監理站
受處分人即  甲○○
異  議  人
上列受處分人因違反道路交通管理處罰條例案件，對於交通部公
路總局臺北區監理所蘆洲監理站於民國九十八年八月四日所為之
處分（原處分案號：北監蘆字第裁四六－一ＡＤ八六四四五０號
），聲明異議，本院裁定如下：
    主  文
異議駁回。
    理  由
一、原處分意旨略以：異議人即受處分人甲○○所有之車號ＦＣ
    七－０二０號重型機車，於民國九十八年七月二十一日十四
    時四十八分許，停放在臺北市○○街四十二之七號對面之身
    心障礙專用停車位內，因「於身心障礙專用停車位違規停車
    」之違規事實，為臺北市停車管理工程處執勤交通助理員逕
    行舉發，嗣原處分機關交通部公路總局臺北區監理所蘆洲監
    理站依道路交通管理處罰條例第五十六條第一項第十款規定
    裁處罰鍰一千二百元。
二、聲明異議意旨略以：伊於九十八年七月二十一日下午載友人
    至臺北市萬華區公所洽公，因等待過久，本想停一般停車格
    ，但已全部停滿，無奈只好停在殘障格，掛上殘障牌（證）
    卻因此而被罰，殘障者停殘障車位乃天經地義，理所當然，
    卻反而被罰雙倍，這叫殘障者情何以堪，難令人信服，為此
    聲明異議，請求撤銷原處分云云。
三、按在設有殘障者專用停車標誌處所，非殘障用車不得停放，
    道路交通安全規則一百十二條第一項第五款定有明文；次按
    汽車駕駛人於身心障礙專用停車位違規停車者，處新臺幣六
    百元以上一千二百元以下罰鍰，道路交通管理處罰條例第五
    十六條第一項第十款定有明文。又使用身心障礙者專用停車
    位者，除掛有專用牌照之車輛外，應將專用停車位識別證置
    於汽車擋風玻璃明顯處或黏貼於機車車首，以供查核檢驗；
    違規佔用路邊停車場專用停車位者，由交通勤務警察、依法
    令執行交通稽查任務人員或交通助理人員依道路交通管理處
    罰條例第五十六條規定辦理，為身心障礙者專用停車位設置
    管理辦法第九條、第十四條第一項亦定有明文。
四、經查：
（一）異議人甲○○於上揭時、地，將其所有之車號ＦＣ七－０
      二０號重型機車，停放於臺北市○○街四十二之七號對面
      之身心障礙專用停車位之事實，業據異議人於聲明異議狀
      上記載明確，且有臺北市政府交通局北市交停字第一ＡＤ
      八六四四五０號舉發違反道路交通管理事件通知單、交通
      部公路總局臺北區監理所蘆洲監理站北監蘆字第四六－一
      ＡＤ八六四四五０號違反道路交通管理事件裁決書各一紙
      暨採證照片一幀存卷可稽。
（二）復按身心障礙者專用停車位設置管理辦法之立法目的主要
      在於維護身心障礙者之合法權益，保障其公平參與社會生
      活之機會，結合政府及民間資源，規劃並推行各項扶助及
      福利措施，故在身心障礙者保護法第四十八條授權訂定身
      心障礙者專用停車位設置管理辦法，並規定非領有專用停
      車位識別證明之身心障礙者或其家屬，不得違規佔用。再
      者，使用身心障礙者專用停車位者，應將專用停車位識別
      證置於汽車擋風玻璃明顯處或黏貼於機車車首，以供查核
      驗證。專用停車位識別證應由身心障礙者本人親自持用或
      家屬乘載身心障礙者本人時持用。前項家屬如未乘載身心
      障礙者本人時，不得使用專用停車位識別證。掛有專用牌
      照之車輛，由身心障礙者本人使用或乘載身心障礙者本人
      時，得使用身心障礙者專用停車位，身心障礙者專用停車
      位設置管理辦法第九條、第十二條分別定有明文。觀其立
      法意旨應在於藉由身心障礙者專用停車位識別證之查核，
      以檢驗殘障車位實際佔用者之身分，確保使用殘障車位之
      人為身心障礙者，防止一般民眾駕駛身心障礙車輛或一般
      車輛而佔用殘障車位，破壞立法美意。是主管機關須為必
      要之管理措施，自應一體適用於所有身心障礙者，並非僅
      針對非殘障人士所為之處罰規定。是重型機車駕駛人縱使
      於身分上符合將重型機車停放於身心障礙者專用停車位之
      規定，惟如其未依規定將專用停車位識別證黏貼於機車車
      首時，將使查核之員警無法判定該車是否屬於已登記身心
      障礙車輛及該車實際駕駛人或重型機車乘載車上之人是否
      為身心障礙者。本件異議人雖領有中華民國身心障礙手冊
      ，為具有中度肢障之人，此有中華民國身心障礙手冊影本
      在卷可參，惟揆之上開說明，受處分人未黏貼身心障礙者
      專用停車位識別證於機車車首，反而將殘障證掛於該車上
      ，仍無法排除身心障礙手冊使用者有任意擴張使用範圍之
      情形，在社會資源及專用停車位均屬有限之情況下，原處
      分機關以專用停車位識別證作為查核之方式，並無不當或
      違法之處。本件事證明確，受處分人之違規行為堪以認定
      。
五、綜上所述，異議人所有之上開重型機車確有在上揭時、地於
    身心障礙專用停車位停車，未依規定將身心障礙者專用停車
    位識別證黏貼於機車車首之行為。從而，原處分機關依上開
    道路交通管理處罰條例第五十六條第一項第十款之規定，裁
    處異議人罰鍰一千二百元，核無違誤，受處分人之異議顯無
    理由，自應予駁回。
六、據上論斷，應依道路交通案件處理辦法第十九條，裁定如主
    文。
中    華    民    國    98    年    8     月    26    日
                  交通法庭法  官  胡堅勤
以上正本證明與原本無異
如不服本裁定應於送達後五日內向本院提出抗告狀
                          書記官  梁宜庭
中    華    民    國    98    年    8     月    26    日


司法院資訊處製作；財團法人民間司法改革基金會備份。
